【裁判字號】    94,訴緝,195
【裁判日期】    950516
【裁判案由】    毒品危害防制條例
【裁判全文】
臺灣桃園地方法院刑事判決             94年度訴緝字第195號
公  訴  人  臺灣桃園地方法院檢察署檢察官
被      告  丙○○
                    （
指定辯護人  本院公設辯護人  甲○○
上列被告因違反毒品危害防制條例等案件，經檢察官提起公訴（
93年度偵字第5482號），本院判決如下︰
    主  文
丙○○共同運輸第三級毒品，處有期徒刑伍年貳月。扣案之液態
第三級毒品愷他命（驗餘淨重合計壹萬玖仟肆佰玖拾伍點捌公克
，純度約百分之參點零貳）及塑膠桶肆個均沒收。
    事  實
一、緣乙○○、戊○○為男女朋友，共同租屋居住在基隆市○○
    區○○路一段一百五十之七號十四樓（碧嵐旺得福社區），
    丙○○為戊○○之乾弟，於民國九十二年四月間某日起，借
    住於上述戊○○所承租之屋內，丙○○之姓名年籍不詳綽號
    「奧力薇」之成年友人，見丙○○借住之前揭碧嵐旺得福社
    區設有警衛代住戶收受信件、包裹，竟於丙○○遷入前開社
    區後至同年六月十九日間之某日，以其出國無法收受由國外
    郵寄之包裹為由，商請丙○○在上址代為收取，兩人並協議
    郵寄包裹之地址書寫為基隆市○○區○○路一段一百五十之
    七號「十一樓」，收件人則記載為「陸慶福」，「奧力薇」
    乃先於同年六月上、中旬某日郵寄不詳包裹至基隆市○○區
    ○○路一段一百五十之七號「十一樓」予「陸慶福」，惟因
    該社區之一百五十之七號「十一樓」並無「陸慶福」其人，
    故社區警衛丁○○於收受前述包裹時，乃將包裹退回，丙○○旋至該社區警衛室向丁○○說明，爾後如有上開地址及收
    件人為「陸慶福」之包裹時，則交由該社區一百五十之七號
    十四樓之住戶收取，並請丁○○轉告其他警衛吳文華、許石
    雄，嗣後「奧力薇」復於同年六月十九日、六月二十七日、
    七月二十九日三度各自郵寄不詳包裹至該社區一百五十之七
    號「十一樓」予「陸慶福」時，該社區警衛許石雄、吳文華
    代收後，乃分別交由丙○○及不知情之乙○○（業經檢察官
    另為不起訴處分確定）收取。丙○○見「奧力薇」以上述迂
    迴之方式郵寄包裹，已預見包裹內之物品可能係第三級毒品
    愷他命，惟其仍基於私運第三級毒品愷他命入境之不確定故
    意，與「奧力薇」共同基於犯意聯絡，先由「奧力薇」於同
    年九月初某日，洽由具有前揭犯意聯絡之「RONALDO GALLEO
    N 」成年男子，自菲律賓將液態之第三級毒品愷他命，分裝
    成四桶（總淨重一九五○四．一五公克，取八．三五公克鑑
    驗，驗餘淨重合計一九四九五．八公克，純度約三．○二％
    ），於同年九月八日，委託「洋基通運股份有限公司」（下
    稱洋基公司）馬尼拉站不知情之成年工作人員，以「vinega
    r 」（食用醋）之名義報關進口（提單號碼為000000
    0000號），收貨地址及收貨人均以上述之方式，填載為
    基隆市○○區○○路一段一百五十之七號「十一樓」及「陸
    慶福」，並於翌日（九十二年九月九日）交由不知情之中華
    航空公司CX二○四二號班機於同日凌晨某時，運抵桃園中正
    國際機場，而私運第三級毒品愷他命之管制物品入境，再由
    不知情之工作人員堆放於長榮倉儲貨運站洋基快遞進口專區
    ，嗣於同日上午六時五分許，為接獲密報之財政部臺北關稅
    局，會同內政部警政署航空警察局（下稱航警局）人員查獲
    上開包裹內係第三級毒品愷他命，即先行就上述第三級毒品
    愷他命（驗餘淨重合計一九四九五．八公克）及「奧力薇」
    所有供本件犯罪所用之塑膠桶四個予以扣押，航警局警員己○○等人乃循線於九十二年九月十日前往基隆市○○區○○
    路一段一百五十之七號十四樓查訪住戶乙○○、戊○○及丙○○等人，惟因一時查無明確證據旋即離去，而丙○○隨即
    於警員查訪後搬離上開處所，逃匿無蹤。
二、案經內政部警政署航空警察局移送臺灣桃園地方法院檢察署
    檢察官偵查起訴，經本院發布通緝，丙○○始於九十四年十
    二月十二日為警緝獲到案。
    理  由
壹、證據能力方面：
一、按被告以外之人於審判外之言詞或書面陳述，除法律有規定
    者外，不得作為證據，刑事訴訟法第一百五十九條第一項固
    定有明文。惟被告以外之人於審判外之陳述，雖不符同法第
    一百五十九條之一至之四之規定，而經當事人於審判程序同
    意作為證據，法院審酌該言詞陳述或書面陳述作成時之情況
    ，認為適當者，亦得為證據。又當事人、代理人或辯護人於
    法院調查證據時，知有第一百五十九條第一項不得為證據之
    情形，而未於言詞辯論終結前聲明異議者，視為有前項之同
    意，此亦據同法第一百五十九條之五規定甚明。查本件證人
    乙○○、戊○○、韓永慶（洋基公司之員工）及丁○○於警
    詢時之陳述，均屬被告以外之人在審判外之陳述而屬傳聞證
    據，且不符刑事訴訟法第一百五十九條之三之規定，惟檢察
    官、被告及辯護人就上開丁○○審判外之陳述，於本院審理
    時均陳明同意作為證據，另對於前述乙○○、戊○○、韓永
    慶於警詢時之陳述，迄於本院言詞辯論終結前均未聲明異議
    ，而本院審酌渠等於陳述作成時之情況，核無違法取證之瑕
    疵，亦認為以之作為證據為適當，依上開規定，上開證人前
    述審判外之陳述，得為證據。
二、至前開證人丁○○及賴嘉宏（航警局之警員）、許石雄於檢
    察官偵查中，經具結而向檢察官所為陳述，並無顯有不可信
    之情況，依同法第一百五十九條之一第二項之規定，該陳述
    亦得為證據。
貳、實體方面：
一、訊據被告丙○○固坦承於前揭時期借住在其乾姐戊○○所承
    租之基隆市○○區○○路一段一百五十之七號十四樓（碧嵐
    旺得福社區），並受「奧力薇」之託代為收取包裹，且於第
    一次未取得包裹時，前往該社區警衛室向警衛丁○○查詢有
    無包裹，並於九十二年六月十九日、六月二十七日先後兩次
    代「奧力薇」收取地址為該社區一百五十之七號「十一樓」
    收件人為「陸慶福」之不明包裹後，旋即轉交予「奧力薇」
    ，又乙○○亦於同年七月二十九日代為收取書寫上開地址及
    收件人為陸慶福之不明包裹攜回上開租屋處，旋由伊轉交予
    「奧力薇」等情不諱，惟矢口否認有上揭運輸第三級毒品愷
    他命入境之犯行，辯稱：「奧力薇」是伊老大，「奧力薇」
    交代伊代為收取包裹，伊不知包裹之地址記載為「十一樓」
    及收件人為「陸慶福」，伊不敢過問包裹內為何物品，故不
    知包裹內之物品係第三級毒品愷他命云云。
二、經查：
（一）財政部臺北關稅局承辦人員接獲密報，會同航警局人員於
      九十二年九月九日上午六時五分許，在桃園中正國際機場
      長榮倉儲貨運站洋基快遞進口專區，查獲由「RONALDO GA
      LLEON 」之成年男子，於同年九月八日自菲律賓委由洋基
      公司馬尼拉站之工作人員，以「vinegar 」（食用醋）之
      名義報關進口（提單號碼為0000000000號），
      由中華航空公司CX二○四二號班機載運，於九十二年九月
      九日凌晨某時運抵桃園中正國際機場，欲寄交予住在基隆
      市○○區○○路一段一百五十之七號「十一樓」之「陸慶
      福」之液體四桶等情，業經證人韓永慶於警詢時證述及證
      人賴嘉宏於檢察官偵查時具結證述屬實（見偵卷第一五、
      一六、五二、五三頁），並有DHL 送貨單、進口報單、財
      政部臺北關稅局九十二年九月八日北普遞字第九二一一九
      號函及該局扣押貨物收據、搜索筆錄各一份暨扣案物品之
      照片十張在卷可稽（見偵卷第二五至三四頁），而前開扣
      案以「vinegar 」（食用醋）之名義報關進口之四桶液體
      ，經送鑑定後，均含有第三級毒品愷他命之成分（總淨重
      一九五○四．一五公克，取八．三五公克鑑驗，驗餘淨重
      合計一九四九五．八公克，純度約三．○二％），亦有內
      政部警政署刑事警察局九十二年十一月十一日刑鑑字第○
      九二○一七八一○一號鑑驗通知書及該局九十五年三月八
      日刑鑑字第○九五○○二九六四五號鑑定書各一紙在卷可
      資佐證（見偵卷第一八頁、本院卷第九九頁），足見扣案
      之四桶液體，確含有第三級毒品愷他命成分之事實，洵堪
      認定。
（二）被告供承戊○○為伊乾姐，戊○○與乙○○共同租屋居住
      在基隆市○○區○○路一百五十之七號十四樓（碧嵐旺得
      福社區），伊向戊○○借住上開處所，並自遷入「碧嵐旺
      得福社區」約二個月後，開始為「奧力薇」收取包裹，而
      被告自警衛室簽收收件人為「陸慶福」之包裹之日期，分
      別為九十二年六月十九日、六月二十七日，業據被告供述
      在卷（見本院卷第三五頁），並有該社區代收住戶掛號信
      件登記簿一紙在卷可稽（見偵卷第一三頁），而證人戊○○於警詢時亦證述被告係於同年四、五月間遷入等語（見
      偵卷第八頁背面），足見被告係於九十二年四月間某日遷
      入戊○○、乙○○承租之該社區一百五十之七號十四樓居
      住。被告另供稱於九十二年六月十九日前某日，「奧力薇
      」載伊回到上開社區，「奧力薇」說他出國怕收不到國外
      寄來的包裹，伊居住之社區有警衛可以代收，伊就將地址
      給「奧力薇」等情（見本院卷第一七九、一八一頁），可
      見「奧力薇」係於被告遷入該社區之日起至九十二年六月
      十九日間之某日，委請被告代收包裹。又依該社區之代收
      住戶掛號信件登記簿記載，被告各於九十二年六月十九日
      及同年月二十七日代收該社區收件人為「陸慶福」之包裹
      各一件，乙○○於同年七月二十九日代收上述收件人之包
      裹一件，有上述卷附之代收住戶掛號信件登記簿可證（見
      偵卷第一二、一三頁），而證人乙○○於本院審理時結證
      稱：伊將代收之上開包裹攜回住處，即由被告取走等情在
      卷（見本院卷第一四一、一四二頁），被告亦坦承前述簽
      收之包裹隨即由伊聯絡「奧力薇」後，由「奧力薇」本人
      或委託他人取走等語屬實（見本院卷第一八○頁），足見
      被告於前開九十二六月十九日、同年月二十七日、同年七
      月二十九日先後三次為「奧力薇」代收包裹之情節，堪可
      認定。
（三）被告既已居住在上開社區數月之久，理應知悉所居住之樓
      層為十四樓，且同居者僅有乙○○、戊○○及戊○○之友
      人張芳琦（按上開處所僅有被告、乙○○、戊○○及張芳
      琦四人居住等情，業據證人乙○○證述在卷，見偵卷第四
      六頁），並無「陸慶福」之人，再參酌證人丁○○於本院
      審理時結證稱：伊於九十二年六月間有收到一件收件人為
      「陸慶福」之包裹，伊打電話到該社區一百五十之七號十
      一樓之住戶查詢，並無「陸慶福」其人，故將包裹退回，
      嗣後被告至警衛室向伊說，該包裹是被告的，以後如有該
      社區一百五十之七號十一樓「陸慶福」之包裹，就送到十
      四樓等語（見本院卷第一三○至一三四頁），衡情收件人
      之住址及姓名，係包裹之重要資訊，且極易查知，不容混
      淆，收受之人豈有不加以查看究係何人包裹之理，況九十
      二年六月至九月間，戊○○有在網路上購物，並以包裹之
      方式送達一節，亦據證人戊○○證述在卷（見本院卷第一
      五四頁），則被告所收受之包裹究屬戊○○所有或係被告
      代收之署名「陸慶福」之包裹，更會仔細辨明，以免誤取
      ，顯見被告辯稱不知所收取之包裹所記載之地址及收件人
      姓名，洵屬悖於情理，自不足採。又包裹寄送之地址及收
      件人姓名，係必要記載事項，以確定送達之處所及收件人
      ，若記載不明確或有誤，將有無法送達或寄失之虞，此乃
      一般事理，「奧力薇」既指示由被告收取包裹，則對於包
      裹之送達處所及收件人姓名自亦有所約定，否則被告豈敢
      擅自收受「十一樓」且收件人為「陸慶福」對包裹，足認
      前開包裹之地址及收件人之記載，乃為被告與「奧力薇」
      事先約定，再者，若包裹之內容物係合法之物品，大可正
      大光明書寫「十四樓」之住址，並以被告「丙○○」之名
      為收件人，此為一般人所明知，惟其二人竟大費周章，且
      必須冒寄失之風險，以「十一樓」為寄送地址，且以並未
      居住在上開社區之「陸慶福」為收件人，其二人顯欲藉此
      以達到不易被查緝到案，且易於脫罪之情，彰彰明甚，被
      告對於本件所要代收內含第三級毒品愷他命之包裹，其內
      容物應非合法物品，而係內含第三級毒品愷他命一節，顯
      然有所預見。至被告辯稱曾向「奧力薇」詢問，包裹內為
      何物品，「奧力薇」告之為「醋」等情，惟「醋」並非貴
      重物品，在臺灣亦可購得等情，為被告所明知（見本院卷
      第一八○、一八一頁），可見若真係在臺灣隨處可購得之
      醋，斷無需要自國外進口，且以上述迂迴之方法，故意記
      載包裹收件地址為同社區不同樓層之地址，並虛構未居住
      該樓層之人為收件人，其意在避免警方查緝，但又藉此可
      透過該社區之警衛收到包裹，如此精心籌劃，其內容物為
      不法之物，殊甚灼然。況且，被告於航警局警員己○○等
      人，於案發後翌日（即九十二年九月十日）前往基隆市○○區○○路一段一百五十之七號十四樓查訪後，旋即搬離
      上開住處，亦經證人己○○、乙○○及戊○○於本院審理
      時結證詳實（見本院卷第一三七、一四五、一五二頁），
      益見包裹內之物品若是「醋」，被告實無立即搬離之理，
      可見被告辯稱以為是醋，只不過是臨訟意圖脫罪之詞，亦
      不可採。綜上證據及情節，被告可預見包裹內之物品為第
      三級毒品愷他命，惟其仍與「奧力薇」約定，由其分擔收
      受自國外郵寄入境內含有愷他命之包裹，被告對於共同運
      輸第三級毒品愷他命入境之事實，自不違背其本意，是其
      具有共同運輸第三級毒品愷他命入境之不確定故意，至為
      明灼。
（四）綜上，被告所辯各情，尚不足採信。本件事證明確，被告
      犯行洵堪認定。
三、論罪科刑部分：
（一）按毒品危害防制條例業於九十二年七月九日修正公布全文
      ，並於九十三年一月九日施行，有關運輸第三級毒品之犯
      罪構成要件及罰則雖無變更，但該條例全文既經修正公布
      施行，依刑法第二條第一項前段之規定，應適用裁判時之
      新法。查愷他命係毒品危害防制條例第二條第二項第三款
      規定之第三級毒品；並為行政院依懲治走私條例第二條第
      四項授權訂定之管制物品項目及其數額甲類第四項規定之
      毒品，屬管制進出口之物品。被告將上開愷他命以食用醋
      之名義，推由前述「RONALDO GALLEON 」成年男子自菲律
      賓郵寄報關入境，係犯修正後毒品危害防制條例第四條第
      三項運輸第三級毒品罪及懲治走私條例第二條第一項之私
      運管制物品進口罪。按共同正犯之意思聯絡，原不以數人
      間直接發生者為限，即有間接之聯絡者，亦包括在內。如
      甲分別邀約乙、丙犯罪，雖乙、丙間彼此並無直接之聯絡
      ，亦無礙於其為共同正犯之成立，最高法院七十七年度台
      上字第二一三五號判例意旨參照。本件被告與「奧力薇」
      具有犯意聯絡，而「奧力薇」與「RONALDO GALLEON 」成
      年男子具有犯意聯絡，參酌前揭最高法院判例意旨，被告
      就本件犯行，與綽號「奧力薇」及「RONALDO GALLEON 」
      之成年男子，具有犯意聯絡及行為分擔，應論以共同正犯
      ，其等委由不知情之洋基公司成年工作人員辦理報關進口
      手續，再經由不知情之中華航空公司成年工作人員以前揭
      班機，將本件毒品運輸入境，為間接正犯。又被告係以一
      行為觸犯上開兩罪名，為想像競合犯，依刑法第五十五條
      之規定，應從一重之運輸第三級毒品罪處斷。檢察官起訴
      法條雖未敘及被告另犯有懲治走私條例第二條第一項之私
      運管制物品進口罪，然被告既經「奧力薇」告知代收之包
      裹係由國外郵寄至本國，而被告又對包裹內之物品，可預
      見為第三級毒品愷他命，惟其仍基於不確定之故意與「奧
      力薇」及「RONALD O GALLEON」共同為之，則其對於所犯
      懲治走私條例第二條第一項之私運管制物品進口之犯行，
      具有不確定之故意甚明，且本罪既與被告所犯運輸第三級
      毒品之犯行，具有想像競合犯之裁判上一罪關係，基於審
      判不可分之原則，本院自應併予審究。又被告雖曾先後收
      受並轉交予「奧力薇」三件包裹，然此三件包裹內之物品
      並無證據足認有第三級毒品愷他命，且檢察官並未起訴被
      告此部分行為亦涉有私運第三級毒品入境之犯行，此部分
      自無從為不利於被告之認定，附此敘明。
（二）爰審酌被告私運愷他命入境之數量甚鉅，苟流入市面，將
      危害國民健康及造成社會不安，惡性非輕，且犯後猶飾詞
      圖卸，難認有悔改之意，本應重懲，惟念其年紀尚輕，思
      慮未週，遭人利用，未獲取任何利益，尚非首惡等一切情
      狀，量處如主文所示之刑，以示懲戒。
（三）按毒品危害防制條例第二條第二項規定，毒品依其成癮性
      、濫用性及對社會危害性分為四級，並就製造、運輸、販
      賣、意圖販賣而持有、以非法方法使人施用、引誘他人施
      用及轉讓等不同品項毒品之行為，分別定其處罰。至施用
      或持有第三、四級毒品，因其可罰性較低，故予除罪化，
      僅就施用及持有第一、二級毒品科以刑罰。惟鑑於第三、
      四級毒品均係管制藥品，特於同條例第十一條之一明定無
      正當理由，不得擅自持有；第十八條第一項後段復規定查
      獲之第三、四級毒品，無正當理由而擅自持有者，沒入銷
      燬之。從而，依同條例第十八條第一項後段應沒入銷燬之
      毒品，專指查獲之施用、持有第三、四級毒品而言；倘係
      查獲之製造、運輸、販賣、意圖販賣而持有、以非法方法
      使人施用、引誘他人施用或轉讓之第三、四級毒品，既屬
      同條例相關法條明文規定處罰之犯罪行為，即非該條項應
      沒入銷燬之範圍。又同條例第十九條第一項所定「供犯罪
      所用或因犯罪所得之物」，係指犯第四條至第九條、第十
      二條、第十三條或第十四條第一項、第二項之罪所用或所
      得之物，不包括毒品本身在內，自不得為第三、四級毒品
      之沒收依據（以犯第四條第三項販賣第三級毒品罪為例，
      其供犯罪所用之物，當指「供販賣第三級毒品所用之物」
      而言；第三級毒品本身為販賣之標的，為遂行販賣該毒品
      使用之物，始屬「供犯罪《犯第四條第三項之販賣第三級
      毒品罪》所用之物」，其理至明）。同條例對於查獲之製
      造、運輸、販賣、意圖販賣而持有、以非法方法使人施用
      、引誘他人施用及轉讓第三、四級毒品之沒收，並無特別
      規定，如其行為已構成犯罪，則該毒品即屬不受法律保護
      之違禁物，應回歸刑法之適用，依刑法第三十八條第一項
      第一款之規定沒收之，最高法院九十五年度台上字第九一
      一號判決意旨參照。準此而論，本件扣案液態之第三級毒
      品愷他命（驗餘淨重合計一九四九五．八公克，純度約三
      ．○二％）係屬違禁物，不問屬於犯人與否，應依刑法第
      三十八條第一項第一款之規定沒收，而鑑驗耗損之八，三
      五公克愷他命，既已滅失，自無庸再予宣告沒收。至盛裝
      前開愷他命之塑膠桶四個，苟如寄交予被告，被告亦將會
      轉交予共犯「奧力薇」，自屬「奧力薇」所有，且係供本
      件私運愷他命入境犯罪所用之物，應依修正後毒品危害防
      制條例第十九條第一項前段之規定諭知沒收。
據上論斷，應依刑事訴訟法第二百九十九條第一項前段，修正後
毒品危害防制條例第四條第三項、第十九條第一項前段，懲治走
私條例第二條第一項、第十一條，刑法第十一條、第二條第一項
前段、第二十八條、第五十五條、第三十八條第一項第一款，判
決如主文。
本案經檢察官楊挺宏到庭執行職務。
中    華    民    國    95    年    5     月    16    日
                  刑事第八庭  審判長法  官  曾家貽
                                    法  官  陳彥宏
                                    法  官  吳為平
以上正本證明與原本無異。
如不服本判決書應於送達後十日內向本院提出上訴狀（應附繕本
）。
                                    書記官  江惠婷
中    華    民    國    95    年    5     月    19    日
附錄論罪科刑法條：
修正後毒品危害防制條例第四條第三項
製造、運輸、販賣第三級毒品者，處五年以上有期徒刑，得併科
新臺幣五百萬元以下罰金。
懲治走私條例第二條第一項
私運管制物品進口、出口逾公告數額者，處七年以下有期徒刑，
得併科新臺幣三百萬元以下罰金。


司法院資訊處製作；財團法人民間司法改革基金會備份。
